【裁判字號】    98,交訴,17
【裁判日期】    980424
【裁判案由】    公共危險等
【裁判全文】
臺灣彰化地方法院刑事判決              98年度交訴字第17號
公  訴  人  臺灣彰化地方法院檢察署檢察官
被      告  丙○○
選任辯護人  張崇哲律師
            張仕融律師
被      告  甲○○
                    號
上列被告因公共危險等案件，經檢察官提起公訴（98年度偵字第
1521號），本院依簡式審判程序判決如下：
    主    文
丙○○駕駛動力交通工具肇事，致人受傷而逃逸，處有期徒刑壹
年。緩刑肆年，並向公庫支付新臺幣拾捌萬元，及向指定之公益
團體、地方自治團體或社區提供陸拾小時之義務勞務，緩刑期間
付保護管束。
甲○○因過失致人於死，處有期徒刑伍月，如易科罰金，以新臺
幣壹仟元折算壹日。緩刑貳年。
    犯罪事實
一、丙○○於民國97年11月1日下午，駕駛車牌號碼5R-4588號自
    用小客車，沿彰化縣溪湖鎮○○路○段由北往南方向行駛，
    於18時57分許，途經彰化縣溪湖鎮○○路○段558號前，本應
    注意車前狀況，隨時採取必要安全措施，而依當時天候晴、
    夜間有照明、路面乾燥、無缺陷及障礙物、視距良好之情形
    ，並無不能注意之情事，竟疏未注意及此而貿然前行，適有
    騎乘自行車之姚楊雪疏未注意不得橫越劃有分向限制線之路
    段，亦未暫停並看清左右來車，即逕自由東往西方向穿越劃
    有方向限制線之員鹿路，於進入員鹿路3段558號前之南向車
    道時，姚楊雪所騎乘之自行車右側即與丙○○所駕駛之自用
    小客車左前車頭發生碰撞，姚楊雪因而人車倒地受有傷害（
    惟未死亡，過失傷害部分另為不起訴處分）。詎丙○○於駕
    駛上開動力交通工具肇事，致姚楊雪倒地受傷後，竟未報警
    處理及對姚楊雪實施救護或為其他必要之措施，而另基於肇
    事逃逸之犯意，駕駛上開自用小客車逃離現場。前揭車禍事
    故約經過4分鐘後，恰有甲○○駕駛車牌號碼6828-NE號自用
    小客車，沿彰化縣溪湖鎮○○路○段由北往南方向行駛至前
    揭路段，為閃避姚楊雪所騎乘倒於前方路面之自行車，而疏
    未注意趴臥於前方路面分向限制線上之姚楊雪（頭部朝東、
    身體橫跨南、北兩車道），即逕自向左偏移並跨越分向限制
    線往前行駛，致所駕駛之車輛底盤擠壓並推行姚楊雪，姚楊
    雪因而受有頭骨右耳道後骨折、右胸前方第一與側面第一至
    第五肋骨骨折、左胸前方第一、第三至第六肋骨、左胸側面
    第五及第六肋骨骨折，右背側第三、第四與左背側第一至第
    九肋骨骨折、左肺下葉遭肋骨穿刺、右心房及左心室後壁近
    心尖處有破裂口及全身多處擦傷等傷害，經緊急送醫後仍因
    心臟破裂及血氣胸而於到院前死亡。甲○○肇事後，於有偵
    查犯罪職權之機關或公務員發覺其犯行前，當場向據報前往
    現場處理之警員承認為肇事人，自首並接受裁判；丙○○則
    於警員到場處理後返回現場，於未被有偵查犯罪職權之機關
    或公務員發覺其犯行前，即向在場處理之警員自首為肇事逃
    逸者，並接受裁判。
二、案經彰化縣警察局溪湖分局報告臺灣彰化地方法院檢察署檢
    察官偵查起訴。
     理  由
一、本案被告丙○○、甲○○所犯係死刑、無期徒刑、最輕本刑
    為3年以上有期徒刑以外之罪，其等於準備程序就前揭被訴
    事實為有罪之陳述，經受命法官告知簡式審判程序之旨，並
    聽取公訴人、被告丙○○之選任辯護人及其等之意見後，本
    院認無不得或不宜改依簡式審判程序進行之處，爰依刑事訴
    訟法第273條之1第1項、第284條之1，裁定本案由受命法官
    獨任進行簡式審判程序，合先敘明。
二、上開犯罪事實，業據被告丙○○及被告甲○○均坦承不諱，
    核與證人即被害人姚楊雪之媳乙○○於警詢、偵查中指述情
    節相符，並有道路交通事故現場圖、道路交通事故調查報告
    表(一)、(二)、彰化溪湖道安醫院法醫參考病歷摘要、車籍基本
    資料2紙及交通事故現場照片9張附卷可稽。又被害人姚楊雪
    確係因遭被告甲○○所駕車輛底盤擠壓推行而受有如事實欄
    所示傷害致因心臟破裂及血氣胸死亡，亦經臺灣彰化地方法
    院檢察署檢察官督同檢驗員相驗及會同法務部法醫研究所法
    醫師解剖鑑定屬實，製有勘驗筆錄、相驗筆錄、相驗屍體證
    明書、檢驗報告書、相驗及解剖照片、法務部法醫研究所（
    97）醫剖字第0971102344號解剖報告書及（97）醫鑑字第09
    71102516號鑑定報告書在卷足憑，復有車牌號碼6828-NE號
    自用小客車及5R-4588號自用小客車之97年11月12日勘驗筆
    錄與前揭2輛自用小客車之勘驗照片等件附卷可參，足徵被
    告2人之任意性自白與事實相符，可以採信。按汽車駕駛人
    駕駛汽車肇事致人受傷或死亡，應即採取救護或其他必要措
    施，並向警察機關報告，不得駛離或逃逸，道路交通管理處
    罰條例第62條第1項定有明文。又因道路交通事故之發生，
    常非於己之鄰親家里，時有告救不能情事，乃科以肇事者須
    即採取救護或其他必要措施，並應向警察機關報告之法定義
    務，以防因就醫延誤致生無謂傷亡，並俾得通知傷亡者家屬
    到場，以明責任，是凡肇事人於行車肇事致人受傷或死亡，
    未即採取救護或其他必要措施，並向警察機關報告，即駕車
    逃逸者，均應依該規定處罰，至其嗣後是否受刑事訴追及已
    否與被害人達成民事和解，賠償損失，對其應受處罰乙節，
    並不生影響。職是之故，汽車駕駛人駕駛汽車肇事，不論其
    責任之歸屬為何，即有義務留在肇事現場，採取救護或其他
    必要措施，並向警察機關報告，以維護他人之生命與其他用
    路人之交通安全。其立法目的，既係促使駕駛人於肇事致死
    傷後，能對被害人即時救護，報告警察機關，以減少死傷，
    是該罪之成立祇以行為人有駕駛動力交通工具肇事，致人死
    傷而逃逸之事實為已足，至行為人之肇事有否過失，則非所
    問（最高法院92年度臺上字第4468號刑事判決參照）。本件
    被告丙○○駕駛車輛撞及騎乘自行車之被害人姚楊雪，致被
    害人人車倒地，是被告丙○○應對被害人當場受有傷害已有
    認識，其竟未採取救護或其他必要措施，並向警察機關報告
    ，即駕駛前開自用小客車離去，其肇事逃逸已甚灼然。另按
    汽車行駛時，駕駛人應注意車前狀況，並隨時採取必要之安
    全措施，道路交通安全規則第94條第3項載有明文，並為於
    上開時、地駕車之被告甲○○所應注意，且依當時天候晴、
    夜間有照明、路面乾燥、無缺陷及障礙物、視距良好等情，
    有前揭道路交通事故調查報告表(一)在卷可佐，客觀上並無不
    能注意之情事，被告甲○○竟疏未注意車前狀況並隨時採取
    必要之安全措施，即貿然前行，致所駕駛之車輛底盤擠壓並
    推行已趴臥在地之被害人而肇事，被告甲○○之駕駛行為顯
    有過失。又被害人傷重不治死亡係因被告甲○○所駕駛之車
    輛底盤擠壓並推行所致，是被告甲○○之過失行為，與被害
    人之死亡結果間，亦具有相當因果關係。綜上，本案事證明
    確，被告2人之犯行均堪認定，應皆予依法論科。
三、核被告丙○○所為，係犯刑法第185條之4肇事致人傷害逃逸
    罪；被告甲○○所為，係犯刑法第276條第1項之過失致死罪
    。按刑法第62條所謂自首，祇以犯人在犯罪未發覺之前，向
    該管公務員申告犯罪事實，而受裁判為已足，並不以使用「
    自首」字樣或言明「自首」並「願受裁判」為必要（最高法
    院63年度臺上字第1101號判例意旨參照），本件被告丙○○
    於肇事逃逸後、被告甲○○於肇事後，於偵查犯罪之員警未
    發覺犯罪行為人前自首，此經證人即到場處理警員楊權鴻於
    本院審理時結證稱：「我原本在線上巡邏，接獲勤務中心通
    知事故地點有車禍發生，我們到現場處理時，發現車號
    6828-NE號自小客車在現場，另有一部腳踏車在地上，我就
    下車詢問在場的甲○○，我們接獲勤務中心通知時並不知道
    肇事人的姓名，我們到現場時，甲○○在場，我們詢問他肇
    事經過，他說他是為了閃避地上的散落物才會撞到已經躺在
    地上的被害人，當時甲○○還有提供另一輛自小客車車號，
    說是民眾給他的，我有先請值班同仁查車號，我及另一位到
    現場處理的同事則處理現場，現場處理完畢回到醫院前，丙
    ○○回到現場並向我們承認他是肇事者，因為甲○○提供的
    車號錯誤，所以一開始我請值班同仁查的車號並不是丙○○
    的車子，直到丙○○向我們坦承他是肇事者，經比對車號才
    發現甲○○提供的車號錯誤，所以在丙○○回到現場之前，
    我們並沒有任何線索或合理懷疑丙○○是肇事者。」等語屬
    實，並有卷附彰化縣警察局道路交通事故肇事人自首情形紀
    錄表2紙在卷可稽，揆諸前揭說明，被告2人均已符合自首之
    要件，其等自首而接受裁判，爰各依刑法第62條前段之規定
    ，減輕其刑。爰審酌被告丙○○於駕車肇事造成被害人受傷
    倒地後，既未下車察看被害人之傷勢，亦未呼叫救護車或停
    留現場協助救護傷患，隨即駕車逃逸，罔顧被害人之生命、
    安全，使被害人因倒地無人及時救助而遭來車擠壓後傷重不
    治，惡性非輕，被告甲○○行經事故路段本應謹慎注意，竟
    未能注意車前狀況致所駕車輛底盤擠壓、推行被害人，造成
    被害人死亡結果，惟念其等犯後均坦承犯行，且均已與被害
    人家屬達成和解，賠償損害，此有卷附彰化縣溪湖鎮調解委
    員會調解書1份可憑，犯後態度良好，並兼衡其等之素行、
    生活狀況、智識程度、品行等一切情狀，分別量處如主文所
    示之刑，並就被告甲○○部分諭知易科罰金之折算標準，以
    示懲儆。又被告甲○○未曾因故意犯罪受有期徒刑以上刑之
    宣告；被告丙○○曾於81年間因誣告案件，經臺灣高等法院
    臺中分院以82年度上易字第297號刑事判決判處有期徒刑2月
    確定，於82年6月15日易科罰金執行完畢（不構成累犯），
    其前受有期徒刑以上刑之宣告，執行完畢後，5年以內未曾
    受有期徒刑以上刑之宣告，此有臺灣高等法院被告前案紀錄
    表1份在卷可按，其等犯後自白犯行，均有悔意，且已與被
    害人之家屬達成和解並履行和解條件，被害人之家屬乙○○
    亦到庭表示願意原諒被告2人，被告2人經此偵審教訓，當知
    所警惕，而無再犯之虞，本院認其等所宣告之刑，均以暫不
    執行為適當，爰依刑法第74條第1項第1款併宣告被告甲○○
    緩刑2年；另依刑法第74條第1項第2款、第2項第4款併宣告
    被告丙○○緩刑4年，並命其向公庫支付18萬元，以勵自新
    。再被告丙○○肇事逃逸，守法觀念顯有不足，為使被告丙
    ○○於緩刑期間內，仍深知戒惕，避免緩刑之宣告遭撤銷，
    且導正其行為與法治之觀念，爰併依刑法第74條第2項第5款
    規定，諭知其於緩刑期間內，向指定之公益團體、地方自治
    團體或社區，提供60小時之義務勞務，並依刑法第93條第1
    項第2款之規定，諭知被告丙○○應於緩刑期間付保護管束
    ，期能使被告丙○○於義務勞務過程及保護管束期間，確切
    明瞭其行為所造成之損害，並培養正確法治觀念。至於被告
    丙○○究應向何公益團體、地方自治團體或社區提供義務勞
    務，屬執行之問題，應由執行檢察官斟酌全案情節及各公益
    團體、地方自治團體或社區之需求，妥為指定，併予敘明。
據上論斷，應依刑事訴訟法第273條之1第1項、第299條第1項前
段，刑法第185條之4、第276條第1項、第62條前段、第41條第1
項前段、第74條第1項第1款、第2款、第2項第4款、第5款、第93
條第1項第2款，刑法施行法第1條之1，判決如主文。
本案經檢察官陳茂榮到庭執行職務。
中    華    民    國    98    年    4     月    24    日
                  刑事第二庭         法   官  尚安雅
以上正本證明與原本無異。
如不服本判決，應於收受判決後10日內向本院提出上訴書狀，並
應敘述具體理由；其未敘述上訴理由者，應於上訴期間屆滿後20
日內向本院補提理由書（均須按他造當事人之人數附繕本「切勿
逕送上級法院」）。
告訴人或被害人對於判決如有不服具備理由請求檢察官上訴者，
其上訴期間之計算係以檢察官收受判決正本之日期為準。
中    華    民    國    98    年    4     月    29    日
                                      書記官  陳文俊
附錄本案論罪科刑法條全文：
中華民國刑法第185條之4
（肇事遺棄罪）
駕駛動力交通工具肇事，致人死傷而逃逸者，處 6 月以上 5 年
以下有期徒刑。
中華民國刑法第276條
（過失致死罪）
因過失致人於死者，處 2 年以下有期徒刑、拘役或 2 千元以下
罰金。
從事業務之人，因業務上之過失犯前項之罪者，處 5 年以下有期
徒刑或拘役，得併科3千元以下罰金。


司法院資訊處製作；財團法人民間司法改革基金會備份。
